【裁判字號】    98,交聲,4117
【裁判日期】    990126
【裁判案由】    違反道路交通管理處罰條例聲明異議
【裁判全文】
臺灣臺北地方法院交通事件裁定        98年度交聲字第4117號
原處分機關  交通部公路總局臺北區監理所
異  議  人
即受處分人  甲○○
上列受處分人因違反道路交通管理處罰條例案件，對於交通部公
路總局臺北區監理所中華民國98年11月6 日所為之處分（原處分
案號：北監營裁字第裁40-C00000000號），聲明異議，本院裁定
如下：
    主  文
異議駁回。
    理  由
一、按「汽車駕駛人停車時，有下列情形之一者，處新臺幣（下
    同）600 元以上1200元以下罰鍰：五、在顯有妨礙其他人、
    車通行處所停車。」，道路交通管理處罰條例第56條第1 項
    第5 款定有明文。
二、本件異議人所有車牌號碼7L-850號營業一般小客車，於民國
    98年9 月28日20時10分，因停放在臺北縣新店市○○路124
    號前，為臺北縣政府警察局新店分局員警以「在顯有妨礙他
    人通行處所停車」，違反道路交通管理處罰條例第56條第1
    項第5 款規定，逕行掣單舉發並予以拖吊移置。嗣異議人於
    舉發通知單所載應到案日期前提出申訴，經原處分機關函請
    原舉發單位查覆後，仍認異議人有前開違規行為明確，乃依
    道路交通管理處罰條例第56條第1 項第5 款及道路交通管理
    事件統一裁罰基準表之規定，裁處異議人罰鍰900 元。嗣受
    處分人收受上開裁決書後，於98年11月6 日提出異議，未逾
    法定聲明異議期限，合先敘明。
三、異議意旨略以：該路段路邊停車告示牌並未遮蔽，顯示仍可
    停車，路邊停車格線也清楚可見，並無禁止停車跡象及告示
    牌，且該路段未劃設紅線或黃線，路面夠寬，施工期間無任
    何施工告示、閃光警示或禁止停車之告示牌，當時為晚間8
    時並無施工，非車流尖峰時段，伊停車於該處並不影響車流
    及施工，應允許緊靠圍籬路邊停車，又異議人嗣於98年10月
    9 日下午重回現場，仍有其他車輛停靠，且停靠車上也夾有
    停車單，不知違法標準為何。為此聲明不服，請求撤銷原處
    分云云。
四、本院查：
（一）本件異議人即受處分人有於上揭時地將車牌號碼7L-850號
      營業一般小客車停放於臺北縣新店市○○路124 號前路邊
      為警拍照舉發，且上開舉發地點係路權機關新店市○○○
      道路水溝施工，有以護欄隔離施工區域範圍之事實，此有
      臺北縣政府警察局北縣警交大字第C00000000 號舉發違反
      道路交通管理事件通知單、現場採證照片4 幀及臺北縣政
      府警察局新店分局北縣警店交裁字第0990001548號函附卷
      可稽（見本院卷第22至25頁），堪認屬實。
（二）按在道路修理地段或顯有妨礙其他人、車通行處所，不得
      停車；且在停車場內或路邊准停車處所停車時，應依規定
      停放，不得紊亂，道路交通安全規則第112 條第2 、9 、
      14款分別定有明文。本件依前揭採證照片及異議人所提供
      之現場照片所示（見本院卷第6 、23頁），前揭舉發地點
      當時因道路水溝施工而遭路權機關以護欄隔離為施工區域
      ，該護欄係放置於路邊停車格之中間位置，停車格之外緣
      邊線雖仍外露可見，然所餘停車空間客觀上已無法供任何
      汽車車輛依規定停放，此際，該路邊停車格顯已非供作停
      車使用，且屬道路修理地段，縱路邊停車告示牌並未遮蔽
      ，自仍不得停車。是異議人雖將其車輛緊鄰護欄停靠，惟
      依現場採證片所示，其車體仍大部分佔用該路段慢車道之
      有效寬度，此即與停在該路段之慢車道上無異，且系爭違
      規地點之路段係設置同向之兩車道，該慢車道為一混合車
      道，尚供各車種之通行，故異議人前揭停車行為將可能造
      成其他使用該慢車道之用路人經過該路段時需對異議人之
      車輛加以閃避，故顯然已經妨礙外側慢車道之用路人通行
      。又道路交通管理處罰條例科處行政罰事件，僅須行為人
      有違反道路交通管理處罰條例之違規行為，即應受處罰，
      並不以行為人之違規行為確實造成如何之具體損害為必要
      ，是以異議人以其主觀認定停車當時並未施工且不影響車
      流，爭執其停車行為並無妨礙其他車輛之通行云云，自難
      遽採。
（三）異議人雖又爭執該路段並無任何施工告示或禁止停車之告
      示牌，且未劃設紅線或黃線云云置辯。惟查，舉發地點設
      有護欄隔離為施工區域，該護欄上並設有紅色警示燈之號
      誌，此觀現場採證照片即明，明顯可見該路段當時係在施
      工中；且按道路交通管理處罰條例第56條第1 項規定，係
      將「在設有禁止停車標誌、標線之處所停車」，及「在顯
      有妨礙其他人、車通行處所停車」，併列為違規停車之處
      罰事由，足見該條第1 項第5 款所謂「在顯有妨礙其他人
      、車通行處所」不得停車之規定，原即不以設置禁止停車
      標誌、標線之路段為必要，異議人既已有在顯有妨礙慢車
      道之用路人通行處所停車之行為，故舉發地點是否劃設有
      禁止停車之標線或標誌，即與異議人之違規停車事實無涉
      。
（四）又行政機關為行政行為，非有正當理由，不得為差別待遇
      ，固為行政程序法第6 條所揭示之平等原則，亦為行政法
      上重要之一般法律原則，然憲法上所保障之平等權，係以
      合法權益為限，則主張平等原則之基礎事實應為合法，亦
      即處分相對人不得要求行政機關為不法行政行為之平等。
      本件異議人所有車輛停放於顯有妨礙他車通行之處所，依
      前開規定，異議人本不應於該地點停車，致影響道路行車
      通暢，其任意停放車輛，妨害其他車輛通行，違規事證明
      確，實可確定。至異議人稱違規地點事發數天後仍有其他
      車子停放，其上亦夾有停車單乙節，並非其違規之正當理
      由，縱該處同樣有其他駕駛人違規停放車輛而未受舉發，
      亦非為異議人可得據以免責之事由。
五、綜上所述，異議人所有車輛確有於前揭時地在顯有妨礙其他
    人、車通行處所停車之違規行為，從而，原處分機關依道路
    交通管理處罰條例第56條第1 項第5 款及違反道路交通管理
    事件統一裁罰基準表之規定，裁處異議人罰鍰900 元，核無
    違誤之處，本件異議為無理由，應予駁回。
據上論斷，應依道路交通案件處理辦法第19條，裁定如主文。
中    華    民    國    99    年    1     月    26    日
                        交通法庭法  官  吳俊龍
上正本證明與原本無異。
如不服本裁定，應於送達後5日內向本院提出抗告狀。
                                書記官  劉俊源
中    華    民    國    99    年    1     月    26    日

司法院資訊處製作；財團法人民間司法改革基金會備份。
